---
title: "Lab - 3"
author: ""
date: "`r Sys.Date()`"
output: SciencesPo:::Markdown
---


```{r setup, include=FALSE}
knitr::opts_chunk$set(echo = TRUE)
```

  > "The goal is to turn data into information, and information into insight."
<br> Carly Fiorina


# Instruções 
<div id="boxedtext">
Para realização desta atividade será preciso estar conectado à internet para que possa importar os dados.
</div>

# Exercícios

<div id="exercise">
**Exercício 1**: 
Comece importando a base de dados sobre rendimento escolar "school.sav" (SPSS) do diretório **data** ou diretamente do endereço web:

<https://github.com/danielmarcelino/Datasets/raw/master/Hox2000/school.sav>

</div>

```{r}
library(haven)

endereço = "https://github.com/danielmarcelino/Datasets/raw/master/Hox2000/school.sav"

school <- read_spss(endereço)
```

## Explorando atributos de dados com rótulos (labelled data frame)

<div id="exercise">
**Exercício 2**: Explore os atributos das seguintes variáveis:

- SCORE

- PUPILSEX

- PUPILSES

</div>

```{r}
attr(school$SCORE, "label") # Variable label
attr(school$SCORE, "labels") # Value labels
```


```{r}
attr(school$PUPILSEX, "label") 
attr(school$PUPILSEX, "labels")
```


```{r}
attr(school$PUPILSES, "label") 
attr(school$PUPILSES, "labels")
```


```{r}
# Bônus: usando a função do print_labels() do pacote haven para mostrar os labels.
print_labels(school$PUPILSEX)
```

<div id="exercise">
**Exercício 3**: Crie uma variável **PUPILSEX2** que seja uma cópia da variável **PUPILSEX**. Para tornar a interpretação dos resultados a seguir mais intuitiva, você precisará recodificar a variável criada para *fator*, atribuíndo também os seguintes labels: c("Feminino", "Masculino"). 
</div>

```{r}
# school$PUPILSEX <- labelled(school$PUPILSEX, labels=c(Feminino=0, Masculino=1))

school <- transform(school, 
                    PUPILSEX2 = factor(PUPILSEX, levels=c(0,1),
                            labels=c("Feminino", "Masculino")))
                  
levels(school$PUPILSEX2); table(school$PUPILSEX)
```


## Estimativas agregadas por grupos

<div id="exercise">
**Exercício 4**: Produza estatísticas descritivas da variável **SCORE** por sexo e **PUPILSEX2**). Vamos olhar as médias e os desvios padronizados.
</div>

```{r}
aggregate(formula = SCORE ~ PUPILSEX2, 
          data = school, 
          FUN = "mean")
```


```{r}
aggregate(formula = SCORE ~ PUPILSEX2,
          data = school, 
          FUN = "sd")
```


- Como você poderia produzir o mesmo resultado usando a função `tapply()`?

```{r}
# ou usando tapply
with(school, tapply(SCORE, list(PUPILSEX2), FUN = "mean"))
```



<div id="exercise">
**Exercício 5**: Produza algumas estatísticas descritivas da variável **SCORE** para cada NSE--nível socioeconômico (**PUPILSES**) e sexo (**PUPILSEX2**). Vamos gerar médias e desvios padronizados.
</div>


```{r}
aggregate(formula = SCORE ~ PUPILSES + PUPILSEX2,
           data = school, 
           FUN = mean)
```


```{r}
aggregate(formula = SCORE ~ PUPILSES + PUPILSEX2,
          data = school, 
          FUN = "sd")
```


- Como você poderia produzir o mesmo resultado usando a função `tapply()`?

```{r}
# ou usando tapply
with(school, tapply(SCORE, list(PUPILSES, PUPILSEX2),
       FUN = mean, na.rm=TRUE))
```



<div id="exercise">
**Exercício 6**: Usando a função `cut()` ou `ifelse()`, gere uma variável chamada **SEScat**, agregando **PUPILSES** em 3 categorias: menor ou igual a 2, 3 e 4, e maior ou igual a 5. 
Apresente uma tabela dos resultados.
</div>

```{r}
# school$SEScat <- cut(school$PUPILSES, breaks = c(0,3,5,6))

school$SEScat <- ifelse(school$PUPILSES <=2, 1,
                        ifelse(school$PUPILSES >= 3 &
                                 school$PUPILSES < 5,2, 3 ))

with(school, table(PUPILSES, SEScat))
```


<div id="exercise">
**Exercício 7**: Apague do objeto de dados as variáveis **PUPILSEX2** e **SEScat**.
</div>

```{r}
school[ , c("PUPILSEX2", "SEScat" )] <- NULL

# Outro atalho é:
# school$PUPILSEX2 <- school$SEScat <- NULL

names(school)
```


