---
title: "Lab - 3"
author: ""
date: "`r Sys.Date()`"
output: SciencesPo:::Markdown
---


```{r setup, include=FALSE}
knitr::opts_chunk$set(echo = TRUE)
```

  > "The goal is to turn data into information, and information into insight."
<br> Carly Fiorina


# Instruções 
<div id="boxedtext">
Para realização desta atividade será preciso estar conectado à internet para que possa importar os dados.

As respostas para estes exercícios estão disponíveis [aqui](http://danielmarcelino.github.io/resources/analytics/Portuguese/Lab-3-Solução.html).
</div>

# Exercícios

<div id="exercise">
**Exercício 1**: 
Comece importando a base de dados sobre rendimento escolar "school.sav" (SPSS) do diretório **data** ou diretamente do endereço web:

<https://github.com/danielmarcelino/Datasets/raw/master/Hox2000/school.sav>

</div>

```{r}

```

## Explorando atributos de dados com rótulos (labelled data frame)

<div id="exercise">
**Exercício 2**: Explore os atributos das seguintes variáveis:

- SCORE

- PUPILSEX

- PUPILSES

</div>

```{r}

```


```{r}

```


```{r}

```


<div id="exercise">
**Exercício 3**: Crie uma variável **PUPILSEX2** que seja uma cópia da variável **PUPILSEX**. Para tornar a interpretação dos resultados a seguir mais intuitiva, você precisará recodificar a variável criada para *fator*, atribuíndo também os seguintes labels: c("Feminino", "Masculino"). 
</div>

```{r}

```


## Estimativas agregadas por grupos

<div id="exercise">
**Exercício 4**: Produza estatísticas descritivas da variável **SCORE** por sexo e **PUPILSEX2**). Vamos olhar as médias e os desvios padronizados.
</div>

```{r}

```


```{r}

```


- Como você poderia produzir o mesmo resultado usando a função `tapply()`?

```{r}

```



<div id="exercise">
**Exercício 5**: Produza algumas estatísticas descritivas da variável **SCORE** para cada NSE--nível socioeconômico (**PUPILSES**) e sexo (**PUPILSEX2**). Vamos gerar médias e desvios padronizados.
</div>


```{r}

```


```{r}

```


- Como você poderia produzir o mesmo resultado usando a função `tapply()`?

```{r}

```



<div id="exercise">
**Exercício 6**: Usando a função `cut()` ou `ifelse()`, gere uma variável chamada **SEScat**, agregando **PUPILSES** em 3 categorias: menor ou igual a 2, 3 e 4, e maior ou igual a 5. 
Apresente uma tabela dos resultados.
</div>

```{r}

```


<div id="exercise">
**Exercício 7**: Apague do objeto de dados as variáveis **PUPILSEX2** e **SEScat**.
</div>

```{r}

```


