---
title: "Lab - 2"
author: ""
date: "`r Sys.Date()`"
output: SciencesPo:::Markdown
---

```{r setup, include=FALSE}
knitr::opts_chunk$set(echo = TRUE)
```

  > "Finding the question is often more important than finding the answer."
<br> John Tukey


# Instruções 
<div id="boxedtext">
Para realização desta atividade será preciso estar conectado à internet para que possa importar os dados.

As respostas para estes exercícios estão disponíveis [aqui](http://danielmarcelino.github.io/resources/analytics/Portuguese/Lab-2-Solução.html).
</div>
 
# Pacotes e funções para importar base de dados via console 

| Dados                       | Tipo            | Função       | Pacote           |
|-----------------------------+-----------------+--------------+------------------|
| separado por vírgula        |  (.csv)         | read.csv()   | utils (default)  |
| outros formatos delimitados | ";", "\t" , etc | read.table() | utils (default)  |
| Stata version 7-12          | (.dta)          | read.dta()   | foreign          | 		
| Stata version 13-14         | (.dta)          | readdta()    | haven            |
| SPSS                        | (.sav)          | read.spss(), read_spss()  | foreign, haven           |
| SAS                         | (.sas7bdat)     | read.sas7bdat(), read_sas() | sas7bdat, haven       |
| Excel                       | (.xls, .xlsx)   | read_excel() | readxl           |

# Exercícios 

<div id="exercise">
**Exercício 1**: 
Importe a base de dados sobre rendimento escolar "school.sav" (SPSS) do diretório **data** ou diretamente do endereço web:

<https://github.com/danielmarcelino/Datasets/raw/master/Hox2000/school.sav>

</div>
```{r}

```



<div id="exercise">
**Exercício 2**: Explore a estrutura dos dados.
</div>

```{r}

```

- Peça um sumário descritivo de todas as variáveis.
```{r}

```

- Apresente as primeiras linhas do data frame para entender melhor o que ele contém.

```{r}

```


<div id="exercise">
**Exercício 3**: Use a função `attach()` para deixar as variáveis da base de dados facilmente acessíveis.
</div>

```{r}

```

# Principais funções para descrição de dados

Comando       | Descrição
--------------|-------------------------------------------------
`sum(vec)`     | soma (total) todos os elementos de `vec` 
`mean(vec)`    | média dos elementos de `vec`
`median(vec)`  | median de  `vec`
`min(vec), max(vec)` | o menor ou maior elemente de `vec`
`sd(vec), var(vec)` | desvio padronizado e variância de `vec`
`range(vec)`     | intervalo dos valores de `vec`
`quantile(vec)`  | quartis ou separatrizes que dividem os dados em `vec` em 4 partes iguais
`length(vec)`  | retorna o número de elementos em `vec`
`summary(vec)`  | apresenta um sumário contendo cinco estatísticas básicas (five-numbers).  


<div id="exercise">
**Exercício 4**: Produza algumas estatísticas descritivas para a variável **CLASSIZE**. Queremos descobrir:
</div>

- Qual é a média para *CLASSIZE* encontrada na amostra?
  
```{r}

```

- Qual é a mediana para *CLASSIZE* encontrada na amostra?
```{r}

```

 - Qual é o menor valor para *CLASSIZE* encontrado na amostra?
```{r}

```

 - Qual é o maior valor para *CLASSIZE* encontrado na amostra?
```{r}

```
  
 - Qual é o desvio padrão de *CLASSIZE* encontrado na amostra?
```{r}

```
 
 - Qual é variância de *CLASSIZE* encontrada na amostra?
```{r}

```

 - Qual é o intervalo dos valores de *CLASSIZE* encontrado na amostra?
```{r}

```
  
- Quais são os 25º e 75º percentis para o tamanho da classe (CLASSIZE) encontrados na amostra?

```{r}
```


<div id="exercise">
**Exercício 5**: Substitua os valores da variável **PUPILSEX** de modo que '0' se torne 'F' e '1' se torne 'M'.
</div>

```{r, cache=FALSE}

```


<div id="exercise">
**Exercício 6**: Como você poderia substituir os valores da variável **PUPILSEX** como no exercício anterior, mas sem que o data frame estivesse disponível (sem usar `attach()`)?
</div>


```{r, cache=FALSE}


```
