---
title: "Lab - 1 (Soluções)"
author: "Daniel Marcelino"
date: "`r Sys.Date()`"
output: SciencesPo:::Markdown
---

 > "Torture the data, and it will confess to anything."
<br>  Ronald Coase


# Instruções 
<div id="boxedtext">
Antes de começar, execute o código a seguir para criar uma cópia de `mtcars` em `dados`:

`dados <- mtcars`
</div>

```{r}
dados <- mtcars
```


# Exercícios 

<div id="exercise">
**Exercício 1**: Use operadores lógicos/Booleanos para obter um resultado em que apenas as linhas onde a coluna `mpg` possua valores entre 15 e 20 (excluíndo 15 e 20).
</div>

```{r}
dados[dados$mpg > 15 & dados$mpg < 20,]
```

<div id="exercise">
**Exercício 2**: Use operadores lógicos/Booleanos mais uma vez para obter aquelas linhas em que os valor da coluna `cyl` sejam iguais a 6 e diferentes de 0 na coluna `am`.
</div>

```{r}
dados[dados$cyl == 6 & dados$am != 0,]

```

<div id="exercise">
**Exercício 3**: Use operadores lógicos/Booleanos para extrair dos dados apenas aquelas observações em que a coluna `gear` ou `carb` apresentem valor igual a 4.
</div>

```{r}
dados[dados$gear == 4 | dados$carb == 4,]
```

<div id="exercise">
**Exercício 4**: Obtenha apenas as observações em que as colunas  `vs`  e  `am`  tenham o mesmo valor 1, tente resolver essa programação sem usar o operador `==`.
</div>


```{r}
dados[dados$vs & dados$am,]
```

<div id="exercise">
**Exercício 5**: Extraia apenas aquelas linhas em que ao menos uma das colunas `vs`  ou `am` possua o valor 1, tente resolver essa programação sem usar `==`  ou  `!=`.
</div>


```{r}
dados[dados$vs | dados$am,]
```

