---
title: "Lab - 2 (Soluções)"
author: "Daniel Marcelino"
date: "`r Sys.Date()`"
output: SciencesPo:::Markdown
---

  > "Finding the question is often more important than finding the answer."
<br> John Tukey

# Instruções 
<div id="boxedtext">
Para realização desta atividade será preciso estar conectado à internet para que possa importar os dados.
</div>

# Pacotes e funções para importar base de dados via console 

| Dados                       | Tipo            | Função       | Pacote           |
|-----------------------------+-----------------+--------------+------------------|
| separado por vírgula        |  (.csv)         | read.csv()   | utils (default)  |
| outros formatos delimitados | ";", "\t" , etc | read.table() | utils (default)  |
| Stata version 7-12          | (.dta)          | read.dta()   | foreign          | 		
| Stata version 13-14         | (.dta)          | readdta()    | haven            |
| SPSS                        | (.sav)          | read.spss(), read_spss()  | foreign, haven           |
| SAS                         | (.sas7bdat)     | read.sas7bdat(), read_sas() | sas7bdat, haven       |
| Excel                       | (.xls, .xlsx)   | read_excel() | readxl           |

# Exercícios 

<div id="exercise">
**Exercício 1**: 
Importe a base de dados sobre rendimento escolar "school.sav" (SPSS) do diretório **data** ou diretamente do endereço web:

<https://github.com/danielmarcelino/Datasets/raw/master/Hox2000/school.sav>

</div>
```{r}
library(haven)

endereço = "https://github.com/danielmarcelino/Datasets/raw/master/Hox2000/school.sav"

school <- read_spss(endereço)
```



<div id="exercise">
**Exercício 2**: Explore a estrutura dos dados.
</div>

```{r}
str(school)
```

- Os atributos das variáveis podem ser acessados assim:

```{r}
attr(school$PUPILSEX, "label") # Variable label

attr(school$PUPILSEX, "labels") # Value labels
```

- Peça um sumário descritivo de todas as variáveis.
```{r}
summary(school)
```

- Apresente as primeiras linhas do data frame para entender melhor o que ele contém.

```{r}
head(school)
```


<div id="exercise">
**Exercício 3**: Use a função `attach()` para deixar as variáveis da base de dados facilmente acessíveis.
</div>

```{r}
attach(school)
```


# Principais funções para descrição de dados

Comando       | Descrição
--------------|-------------------------------------------------
`sum(vec)`     | soma (total) todos os elementos de `vec` 
`mean(vec)`    | média dos elementos de `vec`
`median(vec)`  | median de  `vec`
`min(vec), max(vec)` | o menor ou maior elemente de `vec`
`sd(vec), var(vec)` | desvio padronizado e variância de `vec`
`range(vec)`     | intervalo dos valores de `vec`
`quantile(vec)`  | quartis ou separatrizes que dividem os dados em `vec` em 4 partes iguais
`length(vec)`  | retorna o número de elementos em `vec`
`summary(vec)`  | apresenta um sumário contendo cinco estatísticas básicas (five-numbers).  


<div id="exercise">
**Exercício 4**: Produza algumas estatísticas descritivas para a variável **CLASSIZE**. Queremos descobrir:
</div>

- Qual é a média para *CLASSIZE* encontrada na amostra?
  
```{r}
mean(CLASSIZE, na.rm=TRUE);
```

- Qual é a mediana para *CLASSIZE* encontrada na amostra?
```{r}
median(CLASSIZE, na.rm=TRUE);
```

 - Qual é o menor valor para *CLASSIZE* encontrado na amostra?
```{r}
min(CLASSIZE, na.rm=TRUE);
```

 - Qual é o maior valor para *CLASSIZE* encontrado na amostra?
```{r}
max(CLASSIZE, na.rm=TRUE);
```
  
 - Qual é o desvio padrão de *CLASSIZE* encontrado na amostra?
```{r}
sd(CLASSIZE, na.rm=TRUE);
```
 
 - Qual é variância de *CLASSIZE* encontrada na amostra?
```{r}
var(CLASSIZE, na.rm=TRUE);
```

 - Qual é o intervalo dos valores de *CLASSIZE* encontrado na amostra?
```{r}
range(CLASSIZE, na.rm=TRUE);
```
  
- Quais são os 25º e 75º percentis para o tamanho da classe (CLASSIZE) encontrados na amostra?

```{r}
quantile(CLASSIZE, na.rm=TRUE);

quantile(CLASSIZE, c(0.25, 0.75)); 
```


<div id="exercise">
**Exercício 5**: Substitua os valores da variável **PUPILSEX** de modo que '0' se torne 'F' e '1' se torne 'M'.
</div>

**Usando ifelse**
```{r, cache=FALSE}

PUPILSEX = ifelse(PUPILSEX == 0, "F", "M")

table(PUPILSEX)
```

**Usando a combinação de replace com which**

```{r, cache=FALSE}
PUPILSEX <- replace(PUPILSEX, which(PUPILSEX==0), "F")

PUPILSEX <- replace(PUPILSEX, which(PUPILSEX==1), "M")

table(PUPILSEX)
```


<div id="exercise">
**Exercício 6**: Como você poderia substituir os valores da variável **PUPILSEX** como no exercício anterior, mas sem que o data frame estivesse disponível (sem usar `attach()`)?
</div>


**Usando ifelse**
```{r, cache=FALSE}

school$PUPILSEX <- with(school, ifelse(PUPILSEX == 0, "F", "M"))

table(school$PUPILSEX)
```


**Usando a combinação de replace com which**
```{r, cache=FALSE}

PUPILSEX <- with(school, replace(PUPILSEX, which(PUPILSEX==0), "F"))

PUPILSEX <- with(school, replace(PUPILSEX, which(PUPILSEX==1), "M"))

with(school, table(PUPILSEX))
```

