---
title: "Manipulando dados, data frames e listas"
author: "Daniel Marcelino"
date: "`r sub(' 0', ' ', format(Sys.Date(), format='%B %d, %Y'))`"
email: "dmarcelino@live.com"
#runtime: shiny
output:
  ioslides_presentation:
    css: https://maxcdn.bootstrapcdn.com/font-awesome/4.4.0/css/font-awesome.min.css
    logo: https://github.com/danielmarcelino/SciencesPo/raw/master/inst/doc/SciencesPo_R_logo.png
    highlight: pygments
    transition: slower
  beamer_presentation: default
#bibliography: main.bib
---

```{r setup, include=FALSE}
knitr::opts_chunk$set(echo = TRUE, 
                      message = FALSE, 
                      comment = NA, 
                      warning = FALSE)

knitr::knit_hooks$set(mysize = function(before, options, envir) {
  if (before) 
 return(options$size)
})

options(width = 116, scipen = 10)

setwd("~/danielmarcelino.github.io/resources/teaching/analytics/Portuguese/")
```


## Agenda

- Selecionando e removendo subconjuntos de dados
- `within()` 
- `with()` para especificar o escopo
- `tapply()`, `by()`, `aggregate()`
- `attach()` para especificar o caminho da base de dados 


## Selecionando colunas/variáveis
### Gerando um pequeno data frame
```{r}
data.frame(x=LETTERS[1:6], a=1:6, b=2:7, c=3:8, 
                 d=4:9, e=5:10, z = rep(c(1,2),3)) -> df

df
```

----

### Seleciona apenas as colunas `x` e `b`
```{r}
subset(df, select = c(x,b))
```

----

### Seleciona tudo, menos (-) as colunas `x` e `b`
```{r}
subset(df, select = -c(x,b) )
```

----

### Seleciona tudo, menos (-) as colunas `x` e `b`
```{r}
# Mais complexo, ou mais intuitivo?
excluir <- c("x","b")
df[ , !(names(df) %in% excluir)]
```


```{r}
reter <- "e"
df[ , reter, drop = FALSE]
```

----

#### Qual é a lógica?
```{r}
a <- c("A", "C", "Z")
b <- c("A", "B", "C", "D", "E", "Z")

b %in% a
```


----

### Seleciona tudo, menos (-) as colunas nas posições `1` a `2` e `4`

```{r}
# df[ linhas , colunas ]

df[ -c(1:2,4) ]
```

- Observe que falta uma vírgula `df[, -c(1:2,4) ]`. Ainda assim, o R vai avaliar essa expressão corretamente, excluindo as colunas.

----

### Removendo colunas passando `NULL`

```{r}
df$x <- NULL
df
```


----

### Removendo colunas passando `NULL`

```{r}
df[,c("x","a")] <- NULL

df
```


----

### Removendo colunas usando `within()` e função `rm()`

- `within()` é uma função usada para avaliar o ambiente dos dados, depois de ter executado `expr` (expressão), tentando aplicar as modificações no data frame. 
- Podemos pensar em `within()` como uma função alternativa à `transform()`.

```{r}
within(df, rm(d, b))
```


## Selecionando casos
### Selecionando apenas casos em que `z == 1`
```{r, include=FALSE}

data.frame(x=LETTERS[1:6], a=1:6, b=2:7, c=3:8, 
                 d=4:9, e=5:10, z = rep(c(1,2),3)) -> df
```

```{r}
(df2 <- subset(df, z==1))
```


```{r}
# Mesmo resultado como com a função 'subset' acima
 df[ df$z == 1, ]
```

## Selecionando casos e variáveis ao mesmo tempo
### Selecionando tudo, menos (-) z, para casos em que `z == 1`
```{r}
# subset(df, z == 1, select = c(x:e))

df2 <- subset(df, z == 1, select = -z)
df2
```

----

```{r}
df[ df$z==1 , c(1:6) ]
```


## Exemplos de uso da função `with()`

- Até o momento, nós temos basicamnete digitado o nome do data frame toda vez que queremos utilizar algumas de suas colunas/variáveis

- Isso é necessário porque as variáveis (colunas) não existem no ambiente de trabalho. 

- Usando **with**`(dados, expr)` nos permite especificar que a `expr` (expressão) a seguir precisa ser avaliada em um ambiente que contenha os elementos de `dados` como variáveis.


```{r, include=FALSE}

library(readxl, quietly = TRUE)
endereço = "./data/Prefeitos.xlsx"
prefeitos <- data.frame(read_excel(endereço))

```

## Exemplos de uso da função `with()`

```{r}
with(prefeitos, table(Exercício, Sexo))
```

```{r}
any(prefeitos$Exercício == "Sim" & prefeitos$Idade <= 25)
with(prefeitos, any(Exercício == "Sim" & Idade <= 25)) #mesmo efeito
```

----

### Exemplos de uso da função `with()` com `tapply()`

```{r, eval=FALSE}
# ?tapply
tapply(X, INDEX, FUN = NULL, ..., simplify = TRUE)
```

- Executa uma função (mean, sum, median, count etc) para cada conjunto (não vazio) de valores dado por uma combinação única dos níveis de certos fatores. Pense em `tapply()` como uma forma generalizada da funcão `table()`.

- Usando nossos dados (prefeitos), vamos calcular a média de `Idade` por `Sexo`

```{r}
with(prefeitos, tapply(Idade, INDEX = list(Sexo),
                       FUN=mean, na.rm=TRUE))
```

----

```{r}
with(prefeitos, tapply(Idade, INDEX = list(Sexo, Exercício), 
                       FUN=mean, na.rm=TRUE))
```

----

### Exemplos de uso da função `with()` com `by()`

- `by()` é um *atalho* da função `tapply()` applicado à data frames.

```{r, eval=FALSE}
# ?by
by(data, INDICES, FUN, ..., simplify = TRUE)
```


```{r}
with(prefeitos, by(Idade, INDICES = list(Sexo), 
                   FUN=mean, na.rm=TRUE))
```

----

### Exemplos de uso da função `with()` com `aggregate()`

```{r, eval=FALSE}
# ?aggregate
aggregate(x, by, FUN, ..., simplify = TRUE, drop = TRUE)
```

- Divide seus dados em subconjuntos, calcula sumários estatísticos para cada, retornando o resultado em um formato conveniente.
- fórmula: `y ~ x + ... z` -> list(x, z)

```{r}
with(prefeitos,  aggregate(Idade ~ Sexo, 
        FUN = mean))
```

----

### Observe o parâmetro `data`, usado para indicar o nome do data frame
```{r}
aggregate(Idade ~ Sexo, data = prefeitos, 
          FUN = mean, na.rm=TRUE)
```

- Nos casos em que a função possui um parâmetro que você possa indicar o objeto de dados, usualmente `data`, `.data`, `df`, você não precisará usar `with()` ou `attach()`.

## Função `attach()` e `detach()` para data frames

- O uso da função `with()` deixa a programação mais simples e fácil de ler. No entando, se você preferir ter os dados disponíveis no mesmo ambiente em que executa o trabalho, a função que você precisa é `attach()`.

```{r}
attach(prefeitos)
# Não é necessário informar o nome dos dados 
aggregate(Idade ~ Sexo, FUN = mean, na.rm = TRUE)
```

----

### Exemplos de uso da função `attach()`

```{r}
attach(prefeitos)
table(Exercício, Sexo)
```


### Retirando uma base de dados do caminho

```{r}
detach(prefeitos)
```

## Retirando objetos do ambiente de trabalho

```{r echo=TRUE}
## Onde o R procura por objetos
search()
```

```{r echo=TRUE}
ls() # objetos no chamado Global Environment (Workspace)
```

```{r}
ls(pos=2) # objects in package 'foreign'
```

----

```{r echo=TRUE}
# rm(list = ls())

rm(prefeitos)
```


```{r echo=TRUE}
ls()
```


```{r echo=TRUE}
rm(list=ls())
```


```{r echo=TRUE}
ls()
```


## Gerando categorias com a função `cut()`
### Obtendo alguns dados

```{r}
library(readxl, quietly = TRUE)
endereço = "./data/Prefeitos.xlsx"
prefeitos <- data.frame(read_excel(endereço))

head(prefeitos, 3)
```

----

### Fatiando dados numéricos em categorias (factors)
```{r}
 prefeitos$Idade.cat <- cut(prefeitos$Idade, 
                      c(-Inf, 25, 35, 45, 55, 65, Inf),
                      labels=c('<=25', '25-35', '35-45', 
                      '45-55', '55-65', '65=>'))
```

```{r}
head(prefeitos[,-1])
```

----

### `cut()` no ambiente da funcão `transform()`

```{r}
prefeitos <- transform(prefeitos,
                      Idade.cat2 = cut(Idade, 
                      c(-Inf, 25, 35, 45, 55, 65, Inf),
                      labels=c('<=25', '25-35', '35-45', 
                      '45-55', '55-65', '65=>')))

head(prefeitos[,-c(1,2)])
```

----

### Resultados

```{r}
with(prefeitos, table(Idade.cat))
```

- Proportions table `prop.table()`
```{r}
with(prefeitos, prop.table(table(Idade.cat)))
```

----

```{r}
tab <- with(prefeitos, table(Idade.cat))

barplot(tab)
```


## Declarações condicionais `if()/ifelse()`

- Frequentemente, queremos que o nosso código seja executado de forma diferente, dependendo dos atributos disponíveis.

- Exemplo: Calcular a menção de um estudante, dependendo da somatória de seus pontos.
  - `if` nota >= 90, atribuir A
  - Ou, `if` nota >= 80, atribuir B
  - Ou, `if` nota >= 70, atribuir C
  - Para todo o resto, `else`, atribuir F

- Para programar coisas como estas, usamos testes lógicos `if-else`. 

## Seleção condicional de elementos 
### Se menor ou igual a 25, TRUE, FALSE
```{r }
prefeitos$Jovens <- ifelse(prefeitos$Idade <= 25, 1, 0)

head(prefeitos[,-c(1,2,3)])
```

----

### Se menor ou igual a 25, TRUE, FALSE (Character)

```{r }
prefeitos$Jovens <- ifelse(prefeitos$Idade <= 25, "Sim", "Não" )

head(prefeitos[,-c(1,2,3)])
```

----

### `ifelse()` no ambiente da funcão `transform()`
```{r }
prefeitos <- transform(prefeitos,
  Superior = ifelse(
  Escolaridade == "Pós-graduação" |
  Escolaridade == "Ensino superior completo", 1, 0),
  Exercício = as.factor(Exercício))
  
head(prefeitos[,-c(1,2,3,4)])
```


## Recodificação básica com a função `replace()`

```{r}
x <- c(1, 2, NA, 2, 1, 10)
x
```


```{r}
x == 2
which(x==2)
```

### Ou seja, pegue 'x' e substitua valores iguais 2 por 20
```{r}
y <-replace(x, which(x==2), 20)
y
```


## Dados ausentes (missing)
### O símbolo do R para dados ausentes é NA (Not Available)
##### NA é um elemento de 'x'?
```{r}
x
is.na(x)
```

----

##### `!` significa "não"
```{r}
!is.na(x)
```

##### substituir NA por 99
```{r}
replace(x, which(is.na(x)), 99) -> v; v
```

##### substituir 1 por NA
```{r}
replace(x, which(x==1), NA) -> z; z
```

----

#### Retorne apenas valores válidos (e informação extra sobre o objeto) 
#### Informa a posição da ocorrência
```{r}
x; na.omit(x)
```


## Substituindo valores de um data frame 
```{r}
prefeitos <- transform(prefeitos,
        Exercício = replace(Exercício, which(Exercício == "Recusa"), NA),
        Sexo = replace(Sexo, which(Sexo == "Recusa"), NA),
        Idade = replace(Idade, which(Idade == "Recusa"), NA),
        Partido = replace(Partido, which(Partido == "Recusa"), NA),
        Escolaridade = replace(Escolaridade,
                               which(Escolaridade == "Recusa"), NA))

table(is.na(prefeitos))
```

## Gráfico de barras
```{r}
tab <- with(prefeitos, table(Exercício, Sexo));

barplot(tab, main = "Prefeitos em excercício por sexo", 
legend.text = c("Sim", "Não"), args.legend = list(x = "topleft"))
```


## Gráfico de densidade condicional
```{r}
cdplot(Exercício ~ Idade, data=prefeitos,
       main = "Probabilidades da categoria Exercício")
```
- Descreve como a distribuição condicional de uma variável categórica (fator) varia vis-à-vis uma variável númerica

