---
title: "Tipos de Objetos de Dados no R"
author: "Daniel Marcelino"
date: "`r sub(' 0', ' ', format(Sys.Date(), format='%B %d, %Y'))`"
# runtime: shiny
output:
  ioslides_presentation:
    widescreen: true
    css: https://maxcdn.bootstrapcdn.com/font-awesome/4.4.0/css/font-awesome.min.css
    # logo: https://github.com/danielmarcelino/SciencesPo/raw/master/inst/doc/SciencesPo_R_logo.png
    highlight: pygments
    transition: slower
    beamer_presentation: default
---

```{r setup, include=FALSE}
knitr::opts_chunk$set(echo = TRUE, cache = TRUE, message=FALSE, warning=FALSE, comment=NA, fig.align='center', fig.keep='last')

knitr::knit_hooks$set(mysize = function(before, options, envir) {
  if (before) 
    return(options$size)
})

setwd("~/danielmarcelino.github.io/resources/teaching/analytics/Portuguese")
```

## Agenda
- Tipos de objetos de dados no R

#### Objetivo:
Ao final desta aula, você deverá saber: 
  - Tipos de vetores mais usados
  - Reconhecer os diferentes tipos de objetos mais comuns do R.


## Vetores

```{r}
a <- c(1, 2, 5.3, 6, -2, 4) # numeric

b <- c("um", "dois", "três") # character 

c <- c(TRUE, TRUE, TRUE, FALSE, TRUE, FALSE) # logical
```

## Matrizes

```{r}
y <- matrix(1:20, nrow = 5, ncol = 4)

print(y)
```

## Data frames
- O data frame lembra uma matriz
- É o tipo de conjunto de vetores mais usado para bancos de dados.

```{r}
d <- c(1, 2, 3, 4);
e <- c("azul", "verde", "branco", NA);
f <- c(TRUE, TRUE, TRUE, FALSE);
df <- data.frame(d, e, f);

names(df) <- c("ID","Cor","Aprovado") # nomes das variáveis

```

## Ver o data frame
```{r}
print(df)
```

## Listas
- Uma coleção de diferentes tipos de vetores/objetos.
- Exemplo de uma lista com 4 componentes (uma string, um vetor numérico, uma matriz e um valor escalar):
```{r}
w <- list(nome = "Daniel", números = a, matriz = y, idade = 30.5)
```


## Listas

```{r}
w
```

## Listas
- Podem conter diferentes formas de vetores;
- Podem ser aninhads (nested) 

```{r}
l <- list("a" = c(1,2,3), "bla", list(c(TRUE,FALSE), c(1L, 3L))); l
```

----

### Listas: selecionando elementos

```{r}
l[[1]]
```

### Selecting a list containing an element - preserve structure

```{r}
l[2]
```

----

### Selecting a named element

```{r}
l$a
```

### Addressing nested elements

```{r}
l[[3]][[2]]
```



## Classes (factors)
### Diz ao R que a variável é nominal
```{r}
# variável sexo com 20 entradas "masculino" e
# 30 entradas "feminino" 
sexo <- c(rep("masculino",20), rep("feminino", 30))
sexo <- factor(sexo)
summary(sexo) 

```

- Guarda *sexo* como 20 1s e 30 2s e associa internamente 1=feminino, 2=masculino (seguindo a ordem alfabética)
- R agora tratará sexo como variável nominal

## Classes (factors)
Diz ao R que o fator é ordinal
```{r}
# variável rating codificada como "grande", "médio", "pequeno'
rating <- c("grande", "médio", "médio", "pequeno", "grande")

rating <- ordered(rating, c("pequeno","médio", "grande"))

rating
```

- Guarda *rating* como 1,2,3 e associa internamente 1=grande, 2=médio, 3=pequeno.

- O R agora irá tratar *rating* como ordinal 

## Classes (factors)
  - Diz ao R qual é o fator de referência
```{r}

```



# { .fullpage }

<div class="fullpage width">
```{r, echo=FALSE, dev='svg'}
par(mar = c(5, 4, 1, 2) + 0.1)
pairs(iris[1:4], pch = 21,
      bg = c("red", "green3", "blue")[unclass(iris$Species)])
```
</div>




# Gráficos com ggplot2


## Gráficos com ggplot2

Para exemplificar os gráficos com esse pacote, utilizaremos a base de dados diamonds, disponível no pacote ggplot2

```{r}
# Instalar o pacote ggplot2
library(ggplot2)

# ?mtcars
str(mtcars)
```

- Documentação do pacote: [http://docs.ggplot2.org/current/](http://docs.ggplot2.org/current/)
- Livro sobre o pacote: Hadley Wickham - ggplot2 Elegant Graphics for Data Analysis. Editora Springer

## Gráficos com ggplot2

- Por que usar esse pacote se eu já sei fazer gráficos e perder ainda mais o meu tempo?

- Porque os gráficos ficam bonitinhos...

## Gráficos com ggplot2


```{r}
qplot(mpg, wt, data = mtcars)
```


```{r}
qplot(mpg, wt, data = mtcars, colour = cyl)
```


```{r}
qplot(mpg, wt, data = mtcars, facets = vs ~ am)

```

## Gráficos com ggplot2

```{r}
mod <- lm(mpg ~ wt, data = mtcars)

qplot(resid(mod), fitted(mod))
```


## Gráficos com ggplot2


```{r}
qplot(mpg, data = mtcars,
  geom = "histogram", binwidth = 0.1)
```

```{r}
qplot(factor(cyl), wt, data = mtcars, geom = c("boxplot", "jitter"))

```


```{r}
qplot(mpg, wt, data = mtcars, geom = "path")
```


## Gráficos com ggplot2

```{r}
qplot(carat, data = diamonds,
  geom = "histogram", binwidth = 0.01)
```

