---
title: "Manipulando dados, listas, funções e comandos if-else"
author: "Daniel Marcelino"
date: "`r sub(' 0', ' ', format(Sys.Date(), format='%B %d, %Y'))`"
email: "dmarcelino@live.com"
#runtime: shiny
output:
  ioslides_presentation:
    css: https://maxcdn.bootstrapcdn.com/font-awesome/4.4.0/css/font-awesome.min.css
    logo: https://github.com/danielmarcelino/SciencesPo/raw/master/inst/doc/SciencesPo_R_logo.png
    highlight: pygments
    transition: slower
  beamer_presentation: default
#bibliography: main.bib
---

## Agenda

- Mais sobre data frames


## Um pouco mais sobre data frames
```{r}
data(mtcars)

head(mtcars, 3)
```

## Adicionando uma coluna 

- O comando `transform()` retorna uma novo data frame com colunas modificadas ou adicionadas como especificado pela função.

```{r}

mtcars.metric <- transform(mtcars, kmpl = 0.425 * mpg, 
                           hpcyl = hp/cyl)

tail(names(mtcars.metric))
```

- O data frame tem agora duas novas colunas, estimando o consumo de combustível em km/litro e cavalos por cilindros.

## Outra abordagem 

```{r}
kmpl2 = 0.425 * mtcars$mpg

mtcars.metric$kmpl2  <- kmpl2 # cria uma nova coluna chamada kmpl2

tail(names(mtcars.metric))
```

- Vamos comparar se as duas abordagens produziram o mesmo resultado:

```{r}
identical(mtcars.metric$kmpl, mtcars.metric$kmpl2)
```


## Mudando níveis de um fator

```{r}
dados <- data.frame(
partido = rep(c("PSDB", "PT", "PMDB"), times = 5),
satisfação = c("ruim","bom",
               "ruim","bom",
               "ótimo","ótimo",
               "regular","regular",
               "ruim","ótimo",
               "bom","ruim",
               "ótimo","ótimo","ótimo"),
aprovação = c(35,40,50,55,45,35,65,43,32,63,61,15,70,29,68),
firma = rep(c(1, 2, 3), times = 5))

str(dados)
```

## Mudando níveis de um fator

```{r}
# install.packages("plyr")

library(plyr)

satisfação <- dados$satisfação

head(satisfação, 5)
```

## Mudando níveis de um fator

```{r}
satisfação.agreg <- mapvalues(satisfação,
                              c("ruim", 
                               "regular"), 
                              rep("insatisfeito", 2))

dados$satisfação.agreg <- satisfação.agreg

str(dados)
```

## Gerando fatores a partir de números inteiros

  - Várias bases de dados vêm com números inteiros que indicam ordem/níveis ou categorias.

  - Você quer converter os números inteiros em valores que sejam mais intuitivos para o propósito da sua análise.
  
  - Vamos imaginar que em nossos dados, "firma" foi codificada de modo a representar 1 = Ibope, 2 = Datafolha, 3 = Sensus

```{r}
head(dados, 4)
```

## Gerando fatores a partir de números inteiros

- Uma maneira de realizar essa tarefa é por meio da combinação das funções: `transform()`, `as.factor()` e `mapvalues()`:

```{r}
dados <- transform(dados, 
                   firma = as.factor(
                     mapvalues(firma, 
                               c(1, 2, 3), 
                               c("Ibope", "Datafolha", "Sensus"))))

head(dados)
```


## Alguma coisa mais sobre data frames: a função `table()`

- A função `table()` constrói **tabelas de contingência** mostrando a frequência de cada combinação dos níveis de um ou mais fatores.

```{r}
table(dados$firma)
```

## Alguma coisa mais sobre data frames: a função `table()`

```{r}
table(dados$satisfação.agreg, dados$firma)
```

- Posteriormente, iremos ver como fazer um teste de hipóteses usando dados como estes.

## Sintaxe alternativa

```{r}
head(dados[c("satisfação.agreg", "aprovação")], 3)

table(dados[c("satisfação.agreg", "firma")])
```
