---
title: "Importando Dados"
author: "Daniel Marcelino"
date: "`r sub(' 0', ' ', format(Sys.Date(), format='%B %d, %Y'))`"
email: "dmarcelino@live.com"
#runtime: shiny
output:
  ioslides_presentation:
    css: https://maxcdn.bootstrapcdn.com/font-awesome/4.4.0/css/font-awesome.min.css
    logo: https://github.com/danielmarcelino/SciencesPo/raw/master/inst/doc/SciencesPo_R_logo.png
    highlight: pygments
    transition: slower
  beamer_presentation: default
#bibliography: main.bib
---


```{r setup, include=FALSE}

knitr::opts_chunk$set(echo = TRUE, 
                      cache = TRUE, 
                      message=FALSE, 
                      warning=FALSE, 
                      comment=NA, 
                      fig.align='center', 
                      fig.keep='last')

knitr::knit_hooks$set(mysize = function(before, options, envir) {
  if (before) 
    return(options$size)
})

setwd("~/danielmarcelino.github.io/resources/teaching/analytics/Portuguese/")
```

## Agenda

  - Demonstração do uso do RStudio e R Markdown

  - Entrada de dados

  - Importar dados

  - Sumários simples de dados (categóricos e contínuos)

  - Lab 2
  

## Demonstração 

1. Iniciando um arquivo R Markdown (Rmd)

2. Imprimindo (Knitting) para HTML

3. Editando blocos de código

4. Enviando códigos para o console


## Entrando dados manualmente

```{r}
papai_noel <- data.frame(crença = c('Não acredita', 'Não acredita',
                            'Não acredita', 'Não acredita',
                            'Acredita', 'Acredita', 'Acredita', 
                            'Acredita', 'Acredita', 'Acredita',
                            'Não acredita', 'Não acredita',
                            'Acredita', 'Acredita', 
                            'Não acredita', 'Não acredita'), 
                         irmãos = c('Irmão', 'Irmão', 'Irmão',
                                  'Irmã', 'Sem', 'Sem', 'Sem',
                                  'Irmã', 'Irmão', 'Irmã',
                                  'Irmão', 'Irmã', 'Sem', 
                                  'Irmã', 'Irmão', 'Sem'))
```

----

```{r}
papai_noel2 <- data.frame(crença = c(rep('Não acredita', 4),
                                     rep('Acredita', 6), 
                                     rep('Não acredita', 2),
                                     rep('Acredita', 2), 
                                     rep('Não acredita', 2)),
                          irmãos = c(rep('Irmão', 3), 'Irmã',
                                   rep('Sem', 3),'Irmã', 'Irmão',
                                   'Irmã', 'Irmão', 'Irmã',
                                   'Sem', 'Irmã', 'Irmão', 'Sem'))
```


```{r}
rep('Irmão', 3)
c('Irmão', 'Irmã','Sem')
```


## Explorando objetos

```{r}
all.equal(papai_noel, papai_noel2) # comparando objetos
```

```{r}
dim(papai_noel) # dimensão do objeto
```

```{r}
nrow(papai_noel) # número de linhas 
```

```{r}
ncol(papai_noel) # número de colunas 
```

## Explorando objetos

```{r}
 summary(papai_noel)
```


```{r}
# Estrutura do objeto
 str(papai_noel)
```

----

### Para ver as primeiras/últimas linhas 

```{r}
head(papai_noel)
```

```{r}
tail(papai_noel, 3)
```

## Tabelas simples

```{r}
tab1 = table(papai_noel$crença, papai_noel$irmãos)
 
tab1
```


```{r}
 with(papai_noel, table(crença, irmãos))
```

----

```{r}
mosaicplot(tab1, 
           main = "Irmão Mais Velho Reduz Crença em Papai Noel", 
           xlab = "Acredita em Papai Noel", 
           ylab = "Tipo de irmãos mais velhos?", 
           col = c(2, 3, 4))
```			  


## Entrando dados (Matriz)

```{r}
covs <- matrix(c(
  1, 0, 0, 0, 0,
  0, 1, 0, 0, 0,
  0, 0, 1, 0, 0,
  0, 0, 0, 1, 0,
  0, 0, 0, 0, 1), nrow = 5)

colnames(covs) <- rownames(covs) <- paste("x", 1:5, sep = "")

covs
```


## Localizando seus dados

```{r, eval=FALSE}

getwd()

setwd("<localização dos seus dados>")

setwd("..") # configura a área de trabalho para a próxima pasta, 
            # imediatamente acima

list.files("data") 

file.choose()
```


## Importando dados 

| Dados                       | Tipo            | Função       | Pacote           |
|-----------------------------+-----------------+--------------+------------------|
| separado por vírgula        |  (.csv)         | read.csv()   | utils (default)  |
| outros formatos delimitados | ";", "\t" , etc | read.table() | utils (default)  |
| Stata version 7-12          | (.dta)          | read.dta()   | foreign          | 		
| Stata version 13-14         | (.dta)          | readdta()    | haven            |
| SPSS                        | (.sav)          | read.spss()  | foreign          |
| SAS                         | (.sas7bdat)     | read.sas7bdat() | sas7bdat      |
| Excel                       | (.xls, .xlsx)   | read_excel() | readxl           |

## Importando dados 

```{r, eval=FALSE}
?read.table

read.table(file, header = FALSE, sep = "", quote = "\"'",
           dec = ".", 
           numerals = c("allow.loss", "warn.loss", "no.loss"),
           row.names, col.names, as.is = !stringsAsFactors,
           na.strings = "NA", colClasses = NA, nrows = -1,
           skip = 0, check.names = TRUE, fill = !blank.lines.skip,
           strip.white = FALSE, blank.lines.skip = TRUE,
           comment.char = "#", allowEscapes = FALSE, 
           flush = FALSE, 
           stringsAsFactors = default.stringsAsFactors(), 
           fileEncoding = "", encoding = "unknown", text, 
           skipNul = FALSE)

```


## Importando dados 

```{r, eval=FALSE}

?read.csv

read.csv(file, header = TRUE, sep = ",", quote = "\"",
         dec = ".", fill = TRUE, comment.char = "", ...)
```



```{r, eval=FALSE}

?read.csv2

read.csv2(file, header = TRUE, sep = ";", quote = "\"",
          dec = ",", fill = TRUE, comment.char = "", ...)
          
```


## Importando dados 

```{r, eval=FALSE}
# Tabela 9.5 (syntax) + Tabela 9.7 (results)
# Conduzindo CFA com dados contínuos não normais, usando 
# robust maximum likelihood 

data9.7 <- read.table("http://people.bu.edu/tabrown/Ch9/NONML.DAT",
                    nrows = 870)

names(data9.7) <- c("x1", "x2", "x3", "x4", "x5")

```


## Importando dados (Missings)

```{r, eval=FALSE}
# Estimação do modelo CFA com dados ausentes usando 
# métodos de imputação múltipla 

data9.2 <- read.table("http://people.bu.edu/tabrown/Ch9/cfamiss.dat",
                      na.strings = "9")

names(data9.2) <- c("subject", "s1", "s2", "s3", "s4")
```


## Importando dados (largura da coluna fixa)

```{r, eval=FALSE}
## Table 9.9 (syntax) + Table 9.10 (results)

data9.9 <- read.fwf("http://people.bu.edu/tabrown/Ch9/BINARY.DAT", 
                 width = c(1,1,1,1,1,1), n = 750)

names(data9.9) <- c(paste("y", 1:6, sep = ""))
```


## Importando dados (Excel)

```{r, eval=FALSE}
 
read_excel(path, sheet = 1, col_names = TRUE, 
            col_types = NULL, na = "", skip = 0)

```


```{r, eval=FALSE}
install.packages("readxl")

# library(xlsx)
# library(XLConnect)
# library(openxlsx)
library(readxl)  

dados_xlsx  = read_excel("dados.xlsx")
```


## Importando dados (SPSS)

```{r, eval=FALSE}
read.spss(file, use.value.labels = TRUE, to.data.frame = FALSE,
          max.value.labels = Inf, trim.factor.names = FALSE,
          trim_values = TRUE, reencode = NA, 
          use.missings = to.data.frame)
```


```{r, eval=FALSE}
install.packages("foreign")
# require(foreign)
library(foreign) 

dados_spss = read.spss(file.choose(),  
                       to.data.frame=TRUE,
                        use.value.labels=FALSE)
```


## Importando dados (Stata)

```{r, eval=FALSE}
?read.dta
?write.dta

read.dta(file, convert.dates = TRUE, convert.factors = TRUE,
         missing.type = FALSE,
         convert.underscore = FALSE, warn.missing.labels = TRUE)
```


```{r, eval=FALSE}
library(foreign) 

dados_stata = read.dta("dados.dta")
```


## Importando dados (SAS)

```{r, eval=FALSE}
??read.sas7bdat

read.sas7bdat(file, debug=FALSE)
```


```{r, eval=FALSE}
install.packages("sas7bdat")

library(sas7bdat)

dados_sas <- read.sas7bdat("dados.sas7bdat")
```


## Importando dados (JSON)

```{r, eval=FALSE}
install.packages("rjson")

library(rjson)

dados_json <- fromJSON(file = "dados.json" )
```



## Importando dados (pacote 'rio')

A tarefa de importar dados é realizada com apenas uma função, **`import()`**:
```{r, eval=FALSE}
install.packages("rio")

library("rio")

x <- import("dados.csv")
y <- import("dados.rds")
z <- import("dados.sav")
```

E a tarefa de exportar dados, com a função, **`export()`**:
```{r, eval=FALSE}
export(mtcars, "mtcars.csv") # valores separados por vírgula
export(mtcars, "mtcars.rds") # R serializado
export(mtcars, "mtcars.sav") # SPSS
```


```{r, eval=FALSE, include=FALSE}
install.packages("ggmap")

library(ggmap)

café <- geocode("SCLN 202 Norte, Brasília - DF, 70832-515",
                source = "google") 


ggmap(get_map("Brasília, DF", zoom = 14)) +
  geom_point(data=café, size = 7, shape = 13, color = "red")
```


## Análise descritiva
### Dados
```{r}
library(readxl) 
Prefeitos  = read_excel("data/Prefeitos.xlsx")
```

### Média 
```{r}
mean(Prefeitos$Idade, na.rm = TRUE)
```

## Análise descritiva
### Desvio Padrão 
```{r}
sd(Prefeitos$Idade, na.rm = TRUE)
```

### Somar/contar casos
```{r}
sum(Prefeitos$Idade <= 25, na.rm = TRUE)
```


## Utilizando funções *ad-hoc* 

```{r}
# Função porcentagem

Porcentagem <- function(var){
  a  <- round(prop.table(table(var)),3)*100
  print(cbind(sort(a, decreasing = TRUE)))
}
```


----

```{r }
Porcentagem(Prefeitos$Sexo)
```


```{r}
Porcentagem(Prefeitos$Escolaridade)
```


## Manipulação básica: indexação dos dados

```{r, eval=FALSE}
Prefeitos_sub  <- subset(Prefeitos,
                         Exercício == "Sim")

```


```{r, eval=FALSE}
Prefeitos_sub  <- subset(Prefeitos, 
                         Exercício == "Sim" & Idade >= 35)
```

----

### Selecionar uma única linha (a primeira)
```{r, eval=FALSE}
Prefeitos[1, ]
```

### Selecionar coluna (3a)

```{r, eval=FALSE}
# Prefeitos[["Sexo"]]  
# Prefeitos$Sexo 

Prefeitos[, 3]
```

### Selecionar coluna (2a, 3a, 4a)

```{r, eval=FALSE}
Prefeitos[, 2:4]
```


```{r, eval=FALSE}
Prefeitos[c("Exercício", "Sexo", "Idade")]
```

----

### Selecionar tudo, menos "Pós-graduação"

```{r, eval=FALSE}
Prefeitos[Prefeitos$Escolaridade != "Pós-graduação", ]
```


----

### Indexando multiplas colunas

```{r, eval=FALSE}
head(Prefeitos[,c(4,5)]) 

head(Prefeitos[c("Idade", "Escolaridade")]) 
```


## Gráfico de barras (dados categóricos)

```{r}
# plot(Prefeitos$Sexo) #Erro: a função está esperando fatores

plot(as.factor(Prefeitos$Sexo))
```

## Histograma (dados contínuos)

```{r}
hist(Prefeitos$Idade, col="lightgray")
```
